【裁判字號】    98,訴,2024
【裁判日期】    981105
【裁判案由】    毒品危害防制條例
【裁判全文】
臺灣臺中地方法院刑事判決              98年度訴字第2024號
公  訴  人  臺灣臺中地方法院檢察署檢察官
被      告  乙○○
選任辯護人  許家瑜律師
上列被告因違反毒品危害防制條例案件，經檢察官提起公訴（98
年度偵字第4901號），本院判決如下：
    主    文
乙○○犯如附表所示之販賣第一級毒品罪，各處如附表所示之刑
（含主刑及從刑）；應執行有期徒刑拾捌年。未扣案如附表所示
販賣第一級毒品所得合計新臺幣壹萬肆仟元，均沒收，如全部或
一部不能沒收時，以其財產抵償之。扣案之第一級毒品海洛因拾
肆包（驗餘合計淨重肆點壹玖公克），均沒收銷燬之；扣案之上
開海洛因毒品外包裝袋拾肆個及行動電話壹支（含門號00000000
00號SIM卡壹枚），均沒收。
    犯罪事實
一、乙○○(綽號師仔、頭仔)明知海洛因係毒品危害防制條例第
    2 條第2項第1款規定列管之第一級毒品，不得持有、販賣，
    竟分別基於意圖營利販賣第一級毒品海洛因之犯意，以其所
    有0000000000號行動電話(按：該門號係其綽號阿凱之友人
    所贈與)作為聯絡工具，而為下列販賣毒品行為：(一)於附
    表編號1、2、3所示時間、地點，販賣第一級毒品海洛因各1
    次予甲○○(各次販賣交易詳情見附表編號1、2、3所載)。(
    二)於附表編號4、5、6、7所示時間、地點，販賣第一級毒
    品海洛因各1次予丁○○(各次販賣交易詳情見附表編號4、
    5、6、7所載)。(三)於附表編號8、9、10、11所示時間、地
    點，販賣第一級毒品海洛因各1次予丙○○(各次販賣交易詳
    情見附表編號8、9、10、11所載)。嗣經警循線監聽並跟監
    後，先於98年2月18日17時55分，在丙○○位於臺中縣沙鹿
    鎮鎮○路○段215巷4號租住處前查獲丙○○，並扣得丙○○
    甫向乙○○購得如附表編號11所示之第一級毒品海洛因1包(
    驗餘淨重0.4321公克)；再為警至乙○○位於臺中縣沙鹿鎮
    ○○路643號臺塑加油站對面王牌檳榔攤旁之貨櫃屋住處，
    得其同意搜索後，當場扣得其所有供預備販賣所用之第一級
    毒品海洛因14包(驗餘合計淨重4.19公克)、其外包裝袋14個
    、行動電話1支(含門號0000000000號SIM卡1枚)及與販賣毒
    品無關之注射針筒3支、分裝杓1支。
二、案經行政院海岸巡防署中部地區巡防局移送臺灣臺中地方法
    院檢察署檢察官偵查起訴。
    理  由
壹、程序方面(證據能力之說明)：
一、按被告以外之人於檢察事務官、司法警察官或司法警察調查
    中所為之陳述，與審判中不符時，其先前之陳述具有較可信
    之特別情況，且為證明犯罪事實存否所必要者，得為證據，
    刑事訴訟法第159條之2定有明文。所謂證人「先前不一致之
    陳述」，係指先前於審判外陳述之人（證人）現於法院作證
    ，且該審判外之陳述與該證人於審判中之證詞相較有不一致
    之情形。另所謂「較可信之特別情況」之情形，亦應就前後
    陳述時之外部情況（如時間之間隔、有意識的迴避、受不當
    外力干擾、事後串謀、立即反應所知、是否有親友在場及筆
    錄是否清楚明確等）進行比較，以資決定何者外部情況具有
    可信性。若陳述係在特別可信之情況下所為，虛偽陳述之危
    險性不高，雖係審判外陳述，或未經被告反對詰問，仍得承
    認其有證據能力。查證人丁○○於本院審理時固為與先前於
    警詢中之陳述不一致之證述，惟證人丁○○於警詢中所為不
    利於被告之陳述，雖屬被告以外之人於審判外之言詞陳述，
    然證人丁○○於警詢所證距被告販賣毒品之時間較近，記憶
    自較深刻，可立即反應所知，不致因時隔日久而遺忘案情，
    復於製作警詢筆錄時，被告並未在場，自無人情壓力，且無
    與被告串證之虞，況並無證據證明員警有何不法取證情形，
    本院斟酌上情，認證人丁○○警詢時之陳述與本案待證事實
    間具有相當之關聯性，以之為本案證據尚無不當，認證人丁○○之警詢陳述，得為證據。被告之選任辯護人認證人丁○○於警詢中所為證述，為審判外之陳述，未經交互詰問，應
    無證據能力云云，顯不足採。至選任辯護人另指稱：證人甲○○、丙○○於警詢中所為之陳述均無證據能力等語，惟該
    等警詢陳述並未經本院於本案判決中加以引用，自毋庸就此
    部分再加以論述之，合先陳明。
二、按被告以外之人於偵查中向檢察官所為之陳述，除顯有不可
    信之情況者外，得為證據，刑事訴訟法第159條之1第2項定
    有明文。是否「顯有不可信之情況」，係由法院依該偵查中
    陳述之外部情況以為判斷。查證人甲○○、丁○○、丙○○
    等人於檢察官偵訊中，經諭知證人具結之義務及偽證之處罰
    並命朗讀結文具結後而陳述事件之經過，檢察官就上開偵查
    訊問之實施，並無任何違反相關規定之瑕疵，況現階段刑事
    訴訟法規定檢察官代表國家偵查犯罪、實施公訴，依法其有
    訊問被告、證人及鑑定人之權，證人、鑑定人且須具結，而
    實務運作時，檢察官偵查中向被告以外之人所取得之陳述，
    原則上均能遵守法律規定，不致違法取供，而上開證人復已
    於本院審理時當庭接受交互詰問，已保障被告詰問之權利，
    前開證人於偵查中之證述並無「顯有不可信之情況」，均得
    為證據。被告乙○○之選任辯護人認前開證人於偵查中所為
    證述，未經交互詰問，應無證據能力云云，應屬無據。
三、復按被告以外之人於審判外之言詞或書面，除法律有規定者
    外，不得作為證據；又當事人、代理人或辯護人於調查證據
    時，知有刑事訴訟法第159條第1項不得為證據之情形，而未
    於言詞辯論終結前聲明異議者，視為已有將該等證據採為證
    據之同意，刑事訴訟法第159條第1項、第159條之5第2項定
    有明文。查被告及其選任辯護人對於下列本院所引用之其他
    各項證據之證據能力，於言詞辯論終結前，均無何異議，本
    院審酌該等證據作成時之情況，並無不法取證情事，作為證
    據，應無不當，依前開說明，該等證據均有其證據能力，自
    均得為證據。
貳、實體方面：
一、訊據被告矢口否認有何販賣第一級毒品予證人甲○○、丁○○、丙○○之犯行，辯稱：證人甲○○撥打其所有00000000
    00號行動電話都是要求幫忙調工人到工地，不是販賣毒品的
    通話，證人甲○○從未拿錢向其購買海洛因，且當時其妹婿
    經營之王牌檳榔攤尚未開業，其尚未居住在王牌檳榔攤旁貨
    櫃屋內，也無交通工具可至該處交付毒品，自無從販賣海洛
    因毒品予證人甲○○；再證人丁○○撥打其所有0000000000
    號行動電話都是要向其購買茶葉，不是販賣毒品的通話，其
    沒有販賣海洛因毒品予證人丁○○；又其與證人丙○○原本
    就曾合資購買過海洛因毒品，其曾於如附表編號8、11所示
    時、地交付海洛因毒品予證人丙○○施用，但這2次都沒有
    收錢，是要贈與證人丙○○施用，另附表編號9的部分，證
    人當時是打電話來借錢，不是購買海洛因，後來也沒有與證
    人丙○○見面，至附表編號10的部分，證人丙○○是打電話
    說要與其合資購買毒品，但證人丙○○沒帶錢來，就沒有合
    資購買，其沒有販賣海洛因毒品予證人丙○○云云。經查：
(一)販賣海洛因予證人甲○○部分（如附表編號1、2、3所示）
    ：
  1.證人甲○○於97年5月28日偵查中已結證稱：「(問:你是向
    何人購買海洛因？)答:乙○○，是警察拿照片給我看，我才
    知道他的名字。．．．(問:如何購買？)答:我打電話給他。
    ．．．(問:你的電話？)答:0000000000。（問:你在警局說
    乙○○電話是0000000000？）答:是的，是這支電話沒錯。
    【問:(提示0000000000與0000000000於97年12月29日11點38
    分通訊監察譯文)這通電話是什麼意思？】答:我要跟他(指
    被告，下同)買2千元的海洛因，兩個工人就是2000的意思。
    (問:後來有無交易成功？)答:有交易成功，打完電話後約1
    到3分鐘，打電話時我在附近，我是在沙鹿鎮王牌檳榔攤的
    路邊跟他買1包海洛因，我是當場給他2千元，他當場拿1包
    海洛因給我。【問:(提示0000000000與0000000000於98年1
    月7日9點37分通訊監察譯文)這通電話是什麼意思？】答:我
    要跟他買2千元的海洛因，兩個工人就是2千元的意思。(問:
    後來有無交易成功？)答:有交易成功，打完電話後約1到3分
    鐘，我是在沙鹿鎮王牌檳榔攤的路邊跟他買1包海洛因，我
    是當場給他2千元，他當場拿1包海洛因給我。【問:(提示00
    00000000與0000000000於98年2月9日16點1分通訊監察譯文)
    這通電話是什麼意思？】答:一樣，我要跟他買2千元的海洛
    因。(問:後來有無交易成功？)答:有交易成功，打完電話後
    約1到3分鐘，地點也是在沙鹿鎮王牌檳榔攤的路邊跟他買1
    包海洛因，我是當場給他2千元，他當場拿1包海洛因給我。
    (問:你剛才說的這3次都是你跟單純跟乙○○購買海洛因，
    或是你請他幫你調貨，或是你與他合資購買？)答:我是單純
    跟他購買。(問:有無與他合資過？)答:沒有。(問:你跟乙○○有無仇恨或是債務糾紛？)答:沒有。．．．(問:乙○○的
    綽號？)答:我都叫他頭仔。」等語(見偵卷第108-110頁)。
    復於本院審理時結證稱：「（檢察官問:手機電話為何？)答
    ：0000000000。．．．(檢察官答:97年12月29日11時38分第
    1次打完電話到王牌檳榔攤，你拿2千元給被告，被告是否就
    拿海洛因給你？)答:是的。(檢察官答:98年1月7日上午9時3
    7分在王牌檳榔攤你拿2千元給被告時，被告是否就拿海洛因
    給你？)答:打完電話大約1、2分鐘後，我就到王牌檳榔攤，
    我將2千元拿給被告，被告就拿海洛因給我．．．」等語。
  2.並徵諸卷附通訊監察譯文(見偵卷第99頁、第98頁及外放譯
    文第91頁)，證人甲○○使用之0000000000號行動電話與被
    告乙○○之0000000000號行動電話，有如下對話【A係被告
    ，B係證人甲○○】:
  97年12月29日上午11時38分
    B：老闆，我要2個工人。
    A：好阿，多久到。
    可供佐證認定被告確有如附表編號1所示之販賣第一級毒品
    海洛因予證人甲○○之犯行，該次交易之販賣毒品所得為
    2千元。
  98年1月7日上午9時37分
    B：老闆喔，你哪邊還有工人嗎。
    A：有ㄟ。
    B：有喔，2個。
    A：嗯，你多久到。
    B：再2分。
    A：好啦。
    可供佐證認定被告確有如附表編號2所示之販賣第一級毒品
    海洛因予證人甲○○之犯行，該次交易之販賣毒品所得為2
    千元。
  98年2月9日下午4時1分(即16時1分)
    B：你哪邊有工人嗎。
    A：有ㄟ。
       (略)
    B：你要2個工人給我，我要分2個這樣啦。
    A：喔，好啦，．．．
    B：我騎車從工地下來ㄟ。
    可供佐證認定被告確有如附表編號3所示之販賣第一級毒品
    海洛因予證人甲○○之犯行，該次交易之販賣毒品所得為2
    千元。
  3.又證人甲○○不曾與被告合資購買過海洛因毒品等情，已據
    證人甲○○於偵查中結證屬實，則證人甲○○於本院審理時
    翻異改稱：如附表編號3所示部分是伊與被告各出1千元合資
    購買云云，顯係事後迴護被告之詞，不足據為有利被告之認
    定。
(二)販賣海洛因予證人丁○○部分（如附表編號4、5、6、7所示
    ）：
  1.證人丁○○於98年3月24日警詢中證稱:「．．．(問:這支00
    00000000是否是你的電話?)答:對，這1支是我在使用電話號
    碼，但是登記我弟弟蔡慶堂所申請。．．．(本隊提示譯文
    資料98年1月27日11時32分你是否用你的手機號碼撥打給000
    0000000過？譯文內容中提是你要那個2，另回答2罐．．．(
    問:本隊提示譯文資料98年1月27日11時32分你是否用你的手
    機號碼撥打給0000000000過？譯文內容中提是你要那個2，
    另回答2罐等語是何意思？為何會打電話給乙○○？)答:有
    。要跟他購買新台幣2千元的毒品，另回答2罐也是2千元的
    意思。購買一級毒品海洛因。(問:本隊提示譯文資料98年2
    月2日21時29分，你是否用你的手機號碼撥打給0000000000
    過？譯文內容中提是你要2罐再跟一個1罐的，另回答你要2
    個客人多還是1個客人等語是何意思？為何會打電話給乙○○？)答:有。代表新台幣2千與1千的毒品。要跟他購買一級
    毒品海洛因。．．．」等語(見偵卷第52-54頁)。
  2.證人丁○○於98年4月13日偵查中結證稱:「(問:你的電話？
    )答:0000000000。．．．【問:(提示0000000000與00000000
    00於98年1月27日11點32分通訊監察譯文)這通電話是什麼意
    思？】答:是我跟他買2千元的海洛因，交易地點在沙鹿鎮光
    田醫院旁邊的7-11，我跟他買1包2千元的海洛因，是當場一
    手交錢一手交貨。【問:(提示0000000000與0000000000於98
    年2月2日21點29分通訊監察譯文）這通電話是什麼意思？】
    答：是我跟他買2千元的海洛因，交易地點也是在沙鹿鎮光
    田醫院旁邊的7-11，我跟他買1包2千元的海洛因，是當場一
    手交錢一手交貨。．．．【問:(提示0000000000與00000000
    00於98年2月10日22點21分通訊監察譯文)這通電話是什麼意
    思？】答:是我跟他買2千元的海洛因，交易地點也是在沙鹿
    鎮光田醫院旁邊的7-11，我跟他買1包2千元的海洛因，是當
    場一手交錢一手交貨。【問:(提示0000000000與0000000000
    於98年2月17日1點54分通訊監察譯文)這通電話是什麼意思
    ？】答:是我跟他買1千元的海洛因，交易地點也是在沙鹿鎮
    光田醫院旁邊的7-11，我跟他買1包1千元的海洛因，是當場
    一手交錢一手交貨。（問：你剛才所說的這些是否都是你單
    純跟他購買？）答：我是單純跟他買．．．(問:他在7-11拿
    海洛因之前，你有無拿錢給他？)答:沒有，就是在7-11他拿
    海洛因給我，我直接拿錢給他。．．．」等語(見偵卷第84-
    86頁)。
  3.並徵諸卷附通訊監察譯文(見偵卷第62、63、65頁)，證人丁○○使用之0000000000號行動電話與被告之0000000000號行
    動電話，有如下對話（A係被告，B係證人丁○○）：
    98年1月27日上午11時32分
      B：太早過去有空嗎。
      A：好啦。
      B：好，你沒有出去就對了。
      A：對，你要哪個什麼，2。
      B：2罐。
      A：好啦。
         (略)
    可供佐證認定被告確有如附表編號4所示之販賣第一級毒品
    海洛因予證人丁○○之犯行，該次交易之販賣毒品所得為2
    千元。
    98年2月2日晚上9時29分(即21時29分)
      B：2罐再跟1個1罐的。
      A：好啦。
      B：都要多1個ㄟ，弄好一點。
      A：你要2個客人多，還是1個客人。
      B：1個客人啦。
      A：1個客人多喔。
      B：沒有什麼夠，2千7這樣。
      A：好啦。
      B：快一點喔。
      A：好啦。
    可供佐證認定被告確有如附表編號5所示之販賣第一級毒品
    海洛因予證人丁○○之犯行，雖該通話內容提及交易價金為
    2千7百元，惟證人丁○○於偵查中既已具結證稱該次交易價
    金為2千元如前，本院乃依證人丁○○之證述，為有利被告
    之認定該次交易之販賣毒品所得為2千元。
    98年2月10日晚上10時21分(即22時21分)
      A：你要幾罐。
      B：2罐。
      A：2罐喔，好。
      B：你要到哪裡。
      A：你上來一點啦。
      B：啊，沒辦法啦。
      A：要送到你哪邊，你又哪個，要你上來你又沒辦法。
      B：在哪邊就好了。
      A：在哪邊，你也在旁邊，好啦。
    可供佐證認定被告確有如附表編號6所示之販賣第一級毒品
    海洛因予證人丁○○之犯行，該次交易之販賣毒品所得為2
    千元。
    98年2月17日凌晨1時54分
      B：拿1罐出來給我。
      A：喔。
      B：我比你怎到喔（譯音台）
      A：好
    可供佐證認定被告確有如附表編號7所示之販賣第一級毒品
    海洛因予證人丁○○之犯行，該次交易之販賣毒品所得為1
    千元。
  3.至證人丁○○於本院審理時雖翻異前詞改稱：上開電話都是
    伊向被告談及購買茶葉事宜，其中2罐的意思為2罐茶葉，客
    人是指茶葉的樣品，偵查中證述向被告購買海洛因毒品是偽
    證云云。然證人丁○○於警詢、偵查中之證述距案發日較近
    ，記憶理當較為深刻，不致因時隔日久而遺忘案情，發生認
    知或記憶錯誤之可能性較低，亦不及詳細權衡自己或他人之
    利益得失，較無可能出於迴護動機而虛捏不實證詞，復於偵
    查中具結為一致之證述，具有較高之憑信性，自以證人丁○○前開警詢、偵查中所言較為可信。證人丁○○於本院審理
    時證稱沒有向被告購買海洛因毒品，是購買茶葉云云，應係
    出於迴護被告所為，不足據為被告有利之認定。
(三)販賣海洛因予證人丙○○部分（如附表編號8、9、10、11所
    示）：
  1.證人丙○○於98年2月19日偵查中結證稱：「(問:昨天被警
    察查獲的1包海洛因如何來的？)答:是向乙○○買的。(問:
    多少錢買的？）答:1千元。(問:在何處買？)答:在王牌檳榔
    攤的門口。(問:是否一手交錢一手交貨？)答:昨天我沒有拿
    錢給他，我是跟乙○○買1千元，但是錢先欠著，我沒有錢
    給他。(問:如何跟乙○○購買海洛因？)答:打電話給他。(
    問:昨天跟乙○○購買海洛因是用何電話聯絡？)答:我用我
    的0000000000打給乙○○的0000000000。(問:乙○○的綽號
    ？)答:我都叫他師仔。(問:你昨天跟乙○○買幾次海洛因？
    )答：2次，昨天早上是10點多，地點一樣，那次買1千元1小
    包，這次錢也沒有給他，也是先欠著。(問:你有跟乙○○合
    資購買過海洛因？)答:沒有。(問:你有無拿錢請乙○○幫你
    買海洛因過？)答:沒有。(問:你跟乙○○拿海洛因都是單純
    跟他買的？)答:是的。(問:乙○○為何願意讓妳欠錢？)答:
    我說我以後會還給他。(問:你確定沒有跟乙○○合資購買海
    洛因？)答:確定沒有。(問:你確定沒有拿錢叫乙○○幫你買
    海洛因？)答:沒有。．．．【問:(提示0000000000與000000
    0000於98年2月16日19時55分通訊監察譯文)這通電話是什麼
    意思？】答:我是要跟乙○○購買海洛因，但是錢晚一點再
    拿給他，這次我買1千元，地點是在王牌檳榔攤，乙○○親
    手拿1小包海洛因給我。(問:錢後來有無給他？)答:沒有。
    【問:(提示0000000000與0000000000於98年2月16日10時37
    分通訊監察譯文)這通電話是什麼意思？】答:我是要跟乙○○購買海洛因，這次我有給他錢，這次我買1千元，地點是
    在王牌檳榔攤，乙○○親手拿1小包海洛因給我，我當場給
    他1千元。．．．(問:剛才給你看的這幾通譯文，是你跟他
    買，或是你話他幫你買的？）答:就是說我現在沒有錢，叫
    他先把海洛因給我，改天再把錢給他。．．．」等語（見偵
    卷第12-14頁）。
  2.被告於本院98年2月19日羈押訊問時已供稱：其曾於如附表
    編號10、11所示時、地交付海洛因毒品予證人丙○○施用等
    語(見聲羈卷第5頁背面)；又於於本院審理時供稱：其曾於
    如附表編號8、11所示時、地交付海洛因毒品予證人丙○○
    施用等語，可供佐證證人丙○○前開偵查中之證述屬實，堪
    以認定被告確有如附表編號8、10、11之販賣第一級毒品海
    洛因予證人丙○○之犯行。
  3.並徵諸卷附通訊監察譯文(見偵卷第130、131、135頁)，證
    人丙○○使用之0000000000號行動電話與被告乙○○之0000
    000000號行動電話，有如下對話【A係被告，B係證人丙○○
    （綽號老闆娘）】：
    98年2月16日上午10時37分
      B：我現在剩1千塊，可以過去拿嗎。
      A：好啦。
      B：我過去喔。
      A：嗯。
    可供佐證認定被告確有如附表編號8所示之販賣第一級毒品
    海洛因予證人丙○○之犯行，該次交易之販賣毒品所得為1
    千元。
    98年2月16日晚上7時55分(即19時55分)
      B：沒空喔。
      A：怎樣。
      B：我現在要跟你借1個，11點再還給你，我現在要去辦事
      ，我等一下就拿去還你。
      A：我仔打麻將ㄟ。
      B：你看可以出來一下，拜託一下，我.. （模糊）來了，我
         就有收入可以給你。
      A：等一下可以嗎。
      B：好啦，你再打給我。
    可供佐證認定被告確有如附表編號9所示之販賣第一級毒品
    海洛因予證人丙○○之犯行，該次交易因證人丙○○尚未交
    付毒品價金予被告，致被告未獲有販賣毒品所得。
  4.依上所述，堪認被告確有如附表編號8、9、10、11所示之販
    賣第一級毒品海洛因予證人丙○○之犯行，惟因證人丙○○
    只交付如附表編號8所示交易價金予被告，其餘3次之交易價
    金均尚未交付被告，被告即為警查獲，故如附表編號9、10
    、11所示交易部分，被告均未獲有販賣毒品所得。
  5.證人丙○○於本院審理時雖改口證稱：附表編號9部分是向
    被告借錢，不是購買毒品云云，然證人丙○○於甫遭警查獲
    之偵查中已結證稱該次通話是要向被告購買海洛因屬實，證
    人丙○○事後始改口為如上之證述，應係迴護被告之詞，自
    不足作為有利被告之認定。
(四)又扣案之粉末14包，經送請法務部調查局鑑定結果，均含第
    一級毒品海洛因成分，驗餘合計淨重4.19公克(空包裝總重
    3.50公克，有該局98年3月12日調科壹字第09823008760號鑑
    定書1份在卷可憑，並有被告所有上開海洛因外包裝袋14個
    、行動電話1支(含門號0000000000號SIM卡1枚)扣案可稽。
(五)又海洛因毒品乃物稀價昂，政府懸為禁令嚴加取締，苟其無
    利可圖，衡情自無甘冒刑事訴追風險而從事買賣毒品之理。
    從而，舉凡有償交易，除有反證其確係另基於某種非圖利本
    意之關係外，通常尚難因無法查悉其販入價格作為是否高價
    賣出之比較，而諉無營利之意思，阻卻販賣犯行之追訴，最
    高法院97年台上字第3995號判決亦同此見解。我國查緝販賣
    毒品執法甚嚴，販賣毒品既係違法行為，當非可公然為之，
    亦無公定價格，且海洛因容易分裝並增減份量，而每次買賣
    之價量，可能隨時依雙方關係深淺、資力、需求量及對行情
    之認知、來源是否充裕、評估購買者被查獲時供出販賣者之
    可能風險等情形，而異其標準，非可一概而論；販賣之利得
    ，除被告就販賣之價量俱明確供述外，委難察得實情，販賣
    之人從價差或量差中牟利之方式雖異，其意圖營利之販賣行
    為則同一。被告苟非意圖營利，焉有可能甘冒重度刑責而從
    事前開販賣毒品之行為。復參以證人甲○○於本院審理時結
    證稱：「如果我認識他的上手我就直接跟上手購買就好，請
    被告購買，被告還會扣一些海洛因起來，交付給我的海洛因
    數量會變少」等情，足認被告確有營利販賣毒品之意圖甚明
    。
(六)綜上所述，被告上開所辯，顯係圖卸刑責之詞，殊無可採，
    事證明確，被告如附表所示販賣第一級毒品共計11次之犯行
    ，均洵堪認定，應予依法論科。
二、論罪科刑：
(一)查被告行為後，毒品危害防制條例第4條於98年5月20日修正
    公布，針對當次公布之修正條文，未另訂施行日期，至原毒
    品危害防制條例第36條所規定：「本條例自公布後6個月施
    行」，核其所稱「本條例」係指係92年7月9日修正公布之該
    條例，並非指98年5月20日公布之部分修正條文。是98年5月
    20日公布之毒品危害防制條例修正條文之生效日期，應依中
    央法規標準法第13條對於法規生效施行日之規範，自公布日
    起至第3日即98年5月22日發生效力。按毒品危害防制條例第
    4條第1項原規定「製造、運輸、販賣第一級毒品者，處死刑
    或無期徒刑；處無期徒刑者，得併科新臺幣1千萬元以下罰
    金」，修正後則規定為「製造、運輸、販賣第一級毒品者，
    處死刑或無期徒刑；處無期徒刑者，得併科新臺幣2千萬元
    以下罰金」，經比較上開新舊法之規定，犯罪構成要件並未
    變動，僅新法之罰金數額提高，是新法並未較舊法有利於被
    告，本案自應適用修正前毒品危害防制條例第4條第1項之規
    定。
(二)按海洛因係毒品危害防制條例第2條第2項第1款所規定之第
    一級毒品。核被告如附表所為，均係犯修正前同條例第4條
    第1項之販賣第一級毒品罪。
(三)被告各次持有海洛因毒品後進而販賣，其持有之低度行為，
    分別為各次販賣之高度行為所吸收，均不另論罪。
(四)被告所為11次販賣第一級毒品之犯行，均犯意各別，應予分
    論併罰。
(五)再按刑之量定，為求個案裁判之妥當性，法律固賦予法院裁
    量權，但此項裁量權之行使，除應依刑法第57條規定，審酌
    行為人及其行為等一切情狀，為整體之評價，並應顧及比例
    原則與平等原則，使罪刑均衡，輕重得宜，以契合社會之法
    律感情。又刑法第59條規定犯罪之情狀可憫恕者，得酌量減
    輕其刑，其所謂「犯罪之情狀」，與同法第57條規定科刑時
    應審酌之一切情狀，並非有截然不同之領域，於裁判上酌減
    其刑時，應就犯罪一切情狀（包括第57條所列舉之10款事項
    ），予以全盤考量，審酌其犯罪有無可憫恕之事由（即有無
    特殊之原因與環境，在客觀上足以引起一般同情，以及宣告
    法定低度刑，是否猶嫌過重等等），以為判斷。而修正前毒
    品危害防制條例第4條第1項販賣第一級毒品罪之法定刑為死
    刑或無期徒刑；處無期徒刑者，得併科1千萬元以下罰金，
    別無其他自由刑之規定，刑度可謂重大。然同為販賣第一級
    毒品之人，其原因動機不一，犯罪情節未必盡同，或有大盤
    毒梟者，亦有中、小盤之分，其販賣行為所造成危害社會之
    程度自屬有異，法律科處此類犯罪，所設之法定最低本刑卻
    相同，於此情形，倘依其情狀處以有期徒刑，即足以懲儆，
    並可達防衛社會之目的者，自非不可依客觀之犯行與主觀之
    惡性二者加以考量其情狀，是否有可憫恕之處，適用刑法第
    59 條之規定酌量減輕其刑，期使個案裁判之量刑，能斟酌
    至當，符合比例原則。被告雖係證人甲○○、丁○○、丙○○之毒品來源，惟其如附表所示販賣毒品之次數僅有11次，
    證人甲○○部分之販賣所得各為2千元、2千元、2千元；證
    人丁○○部分之販賣所得各為2千元、2千元、2千元、1千元
    ；證人丙○○部分之販賣所得為1千元(其餘3次尚未獲取販
    賣所得)，合計1萬4千元，交易金額並非鉅額，毒品數量不
    多，較諸販毒集團動輒以公斤計算而言，尚屬零星小額，並
    非販賣毒品之大盤或中盤商，販毒情節非重大，衡以被告所
    犯販賣第一級毒品罪之犯罪情節，客觀上足以引起一般同情
    ，顯可憫恕，被告所犯販賣第一級毒品罪係最輕本刑無期徒
    刑之罪，如科以最低度刑仍嫌過重，爰就被告所犯如附表所
    示販賣第一級毒品各罪，均依刑法第59條規定，各酌量減輕
    其刑。
(六)爰審酌被告為謀個人私利，無視於政府制定毒品危害防制條
    例，杜絕毒品犯罪之禁令，分別販賣第一級毒品達11次，致
    使一般施用毒品者，沈迷於毒癮而無法自拔，直接戕害國民
    身心健康，間接危害社會治安，敗壞社會善良風氣，進而導
    致施用毒品之人為購買毒品施用而觸犯刑典之情事發生，其
    實際之危害程度不小，然因被告實際販賣之時間非長，販售
    數量尚非鉅大，獲取之利益亦非鉅額，及犯罪之動機、分別
    販賣毒品之次數、犯罪所得、所生危害等一切情狀，各量處
    如主文所示之刑，並定其應執行刑，以資懲儆。又依被告犯
    罪性質，本院認並無併予宣告褫奪公權之必要，併此敘明。
(七)復按毒品危害防制條例第4條所定之販賣毒品罪，行為人意
    圖營利而販入毒品，經多次賣出後，持有剩餘毒品為警查獲
    ，其各次販賣毒品行為，固應併合處罰，然該持有剩餘毒品
    之低度行為，應僅為最後一次販賣毒品之高度行為所吸收，
    不另論罪，故就該查獲之剩餘毒品，祇能於最後一次販賣毒
    品罪項下宣告沒收銷燬，不得於各次販賣毒品罪項下逐一宣
    告沒收銷燬，再定其應執行之刑，否則即有適用法則不當之
    違誤（最高法院98年度台上字第5104號判決意旨參照）。故
    扣案查獲之第一級毒品海洛因14包(驗餘合計淨重4.19公克)
    ，自應依毒品危害防制條例第18條第1項前段規定，併於如
    附表編號11所示之罪諭知宣告沒收銷燬之。至驗鑑耗用之毒
    品既已滅失，自無庸諭知沒收銷燬。另扣案之上開第一級毒
    品海洛因之外包裝袋14個，並無難以與其上毒品析離而無法
    個別宣告沒收情事，且係被告所有供其販賣第一級毒品所用
    之物，參酌上開最高法院判決意旨，自應依毒品危害防制條
    例第19條第1項規定，併於如附表編號11所示之罪諭知宣告
    沒收之。
(八)扣案之行動電話1支（含門號0000000000號SIM卡1枚）係綽
    號阿凱之友人贈與被告所有，已據被告供承無訛，且供被告
    與證人甲○○、丁○○、丙○○聯絡販賣海洛因所用之物，
    應依毒品危害防制條例第19條第1項規定，併於附表所示各
    罪諭知宣告沒收。
(九)又被告業已收取如附表編號1至8所示證人甲○○、丁○○、
    丙○○交付之購毒價金合計1萬4千元，已如前述，即屬被告
    因犯販賣第一級毒品罪所得財物，雖均未扣案，仍應依毒品
    危害防制條例第19條第1項前段規定，併於附表編號1至8所
    示各罪分別諭知宣告沒收，如全部或一部不能沒收時，以其
    財產抵償之。至被告如附表編號9、10、11所示犯行部分，
    因證人丙○○均尚未交付此部分之購毒價金予被告，被告未
    取得此部分價款即遭警查獲，被告此部分即無購毒所得，自
    無予諭知宣告沒收或抵償之必要。
(十)至證人丙○○向被告購得如附表編號11所示之第一級毒品海
    洛因1包(驗餘淨重0.4321公克，含外包裝袋1個)，既已由被
    告販賣交付予證人丙○○持有，業與被告本案犯行失其關聯
    ；另扣案之注射針筒3支、分裝杓1支，亦與被告本案犯行無
    關，均不得併同本案諭知宣告沒收，附此敘明。
、適用法律：
(一)刑事訴訟法第299條第1項前段。
(二)修正前毒品危害防制條例第4條第1項、第18條第1項前段、
    第19條第1項。
(三)刑法第11條、第2條第1項前段、第51條第5款、第59條。
本案經檢察官戊○○到庭執行職務。
中    華    民    國    98    年    11     月    5    日
                         臺灣臺中地方法院刑事第5庭
                             審判長法  官  張靜琪
                                   法  官  莊嘉蕙
                                   法  官  丁智慧
上正本證明與原本無異。
如不服本判決應於收受判決後10日內向本院提出上訴書狀，並應
敘述具體理由；其未敘述上訴理由者，應於上訴期間屆滿後20日
內向本院補提理由書（均須按他造當事人之人數附繕本）「切勿
逕送上級法院」。
                                   書記官  林錦源
中    華    民    國    98    年    11    月    5    日
附錄本案論罪科刑法條全文：
毒品危害防制條例第4條第1項：
製造、運輸、販賣第一級毒品者，處死刑或無期徒刑；處無期徒
刑者，得併科新臺幣1千萬元以下罰金。
 附表：
┌──┬────┬─────┬────┬────────┬──────────┐
│編號│交易對象│ 交易時間 │交易地點│ 交  易  方  式 │     宣告罪刑       │
├──┼────┼─────┼────┼────────┼──────────┤
│ 1  │甲○○  │97年12月29│臺中縣沙│乙○○以所有0938│乙○○販賣第一級毒品│
│    │        │日上午11時│鹿鎮中興│348237號行動電話│，處有期徒刑拾伍年貳│
│    │        │38分後某時│路643號 │撥打甲○○持用之│月。未扣案之販賣第一│
│    │        │          │之臺塑加│0000000000號行動│級毒品所得新臺幣貳仟│
│    │        │          │油站對面│電話聯絡後，於左│元，沒收，如全部或一│
│    │        │          │「王牌檳│列時、地，以2千 │部不能沒收時，以其財│
│    │        │          │榔攤」旁│元之價格，販賣第│產抵償之。扣案之行動│
│    │        │          │路邊    │一級毒品海洛因（│電話壹支(含門號09383│
│    │        │          │        │數量不詳）予楊世│48237號SIM卡壹枚)， │
│    │        │          │        │瑤1次，計收取販 │沒收。              │
│    │        │          │        │賣毒品所得2千元 │                    │
│    │        │          │        │（未扣案）。    │                    │
├──┼────┼─────┼────┼────────┼──────────┤
│ 2  │甲○○  │98年1月7日│同上    │乙○○以所有0938│乙○○販賣第一級毒品│
│    │        │上午9時37 │        │348237號行動電話│，處有期徒刑拾伍年貳│
│    │        │分後某時  │        │撥打甲○○持用之│月。未扣案之販賣第一│
│    │        │          │        │0000000000號行動│級毒品所得新臺幣貳仟│
│    │        │          │        │電話聯絡後，於左│元，沒收，如全部或一│
│    │        │          │        │列時、地，以2 千│部不能沒收時，以其財│
│    │        │          │        │元之價格，販賣第│產抵償之。扣案之行動│
│    │        │          │        │一級毒品海洛因（│電話壹支(含門號09383│
│    │        │          │        │數量不詳）予楊世│48237號SIM卡壹枚)， │
│    │        │          │        │瑤1次，計收取販 │沒收。              │
│    │        │          │        │賣毒品所得2千元 │                    │
│    │        │          │        │（未扣案）。    │                    │
├──┼────┼─────┼────┼────────┼──────────┤
│ 3  │甲○○  │98年2月9日│臺中縣沙│乙○○以所有0938│乙○○販賣第一級毒品│
│    │        │下午4時1分│鹿鎮中興│348237號行動電話│，處有期徒刑拾伍年貳│
│    │        │許後某時  │路643號 │撥打甲○○持用之│月。未扣案之販賣第一│
│    │        │          │之臺塑加│0000000000號行動│級毒品所得新臺幣貳仟│
│    │        │          │油站對面│電話聯絡後，於左│元，沒收，如全部或一│
│    │        │          │「王牌檳│列時、地，以2 千│部不能沒收時，以其財│
│    │        │          │榔攤」旁│元之價格，販賣第│產抵償之。扣案之行動│
│    │        │          │路邊    │一級毒品海洛因（│電話壹支(含門號09383│
│    │        │          │        │數量不詳）予楊世│48237號SIM卡壹枚)， │
│    │        │          │        │瑤1次，計收取販 │沒收。              │
│    │        │          │        │賣毒品所得2千元 │                    │
│    │        │          │        │（未扣案）。    │                    │
├──┼────┼─────┼────┼────────┼──────────┤
│ 4  │丁○○  │98年1月27 │臺中縣沙│乙○○以所有0938│乙○○販賣第一級毒品│
│    │        │日上午11時│鹿鎮之光│348237號行動電話│，處有期徒刑拾伍年貳│
│    │        │32分後某時│田醫院旁│撥打丁○○持用之│月。未扣案之販賣第一│
│    │        │          │7-11便利│0000000000號行動│級毒品所得新臺幣貳仟│
│    │        │          │商店附近│電話聯絡後，於左│元，沒收，如全部或一│
│    │        │          │        │列時、地，以2千 │部不能沒收時，以其財│
│    │        │          │        │元之價格，販賣第│產抵償之。扣案之行動│
│    │        │          │        │一級毒品海洛因（│電話壹支(含門號09383│
│    │        │          │        │數量不詳）予蔡慶│48237號SIM卡壹枚)， │
│    │        │          │        │源1次，計收取販 │沒收。              │
│    │        │          │        │賣毒品所得2千元 │                    │
│    │        │          │        │（未扣案）。    │                    │
├──┼────┼─────┼────┼────────┼──────────┤
│ 5  │丁○○  │98年2月2日│同上    │乙○○以所有0938│乙○○販賣第一級毒品│
│    │        │晚上9時29 │        │348237號行動電話│，處有期徒刑拾伍年貳│
│    │        │分後某時  │        │撥打丁○○持用之│月。未扣案之販賣第一│
│    │        │          │        │0000000000號行動│級毒品所得新臺幣貳仟│
│    │        │          │        │電話聯絡後，於左│元，沒收，如全部或一│
│    │        │          │        │列時、地，以2千 │部不能沒收時，以其財│
│    │        │          │        │元之價格，販賣第│產抵償之。扣案之行動│
│    │        │          │        │一級毒品海洛因（│電話壹支(含門號09383│
│    │        │          │        │數量不詳）予蔡慶│48237號SIM卡壹枚)， │
│    │        │          │        │源1次，計收取販 │沒收。              │
│    │        │          │        │賣毒品所得2千元 │                    │
│    │        │          │        │（未扣案）。    │                    │
├──┼────┼─────┼────┼────────┼──────────┤
│ 6  │丁○○  │98年2月10 │臺中縣沙│乙○○以所有0938│乙○○販賣第一級毒品│
│    │        │日晚上10時│鹿鎮之光│348237號行動電話│，處有期徒刑拾伍年貳│
│    │        │21分後某時│田醫院旁│撥打丁○○持用之│月。未扣案之販賣第一│
│    │        │          │7-11便利│0000000000號行動│級毒品所得新臺幣貳仟│
│    │        │          │商店附近│電話聯絡後，於左│元，沒收，如全部或一│
│    │        │          │        │列時、地，以2千 │部不能沒收時，以其財│
│    │        │          │        │元之價格，販賣第│產抵償之。扣案之行動│
│    │        │          │        │一級毒品海洛因（│電話壹支(含門號09383│
│    │        │          │        │數量不詳）予蔡慶│48237號SIM卡壹枚)， │
│    │        │          │        │源1次，計收取販 │沒收。              │
│    │        │          │        │賣毒品所得2千元 │                    │
│    │        │          │        │（未扣案）。    │                    │
├──┼────┼─────┼────┼────────┼──────────┤
│ 7  │丁○○  │98年2月17 │臺中縣沙│乙○○以所有0938│乙○○販賣第一級毒品│
│    │        │日凌晨1時 │鹿鎮之光│348237號行動電話│，處有期徒刑拾伍年貳│
│    │        │54分後某時│田醫院旁│撥打丁○○持用之│月。未扣案之販賣第一│
│    │        │          │7-11便利│0000000000號行動│級毒品所得新臺幣壹仟│
│    │        │          │商店附近│電話聯絡後，於左│元，沒收，如全部或一│
│    │        │          │        │列時、地，以1千 │部不能沒收時，以其財│
│    │        │          │        │元之價格，販賣第│產抵償之。扣案之行動│
│    │        │          │        │一級毒品海洛因（│電話壹支(含門號09383│
│    │        │          │        │數量不詳）予蔡慶│48237號SIM卡壹枚) ，│
│    │        │          │        │源1次，計收取販 │沒收。              │
│    │        │          │        │賣毒品所得1千元 │                    │
│    │        │          │        │（未扣案）。    │                    │
├──┼────┼─────┼────┼────────┼──────────┤
│ 8  │丙○○  │98年2月16 │臺中縣沙│乙○○以所有0938│乙○○販賣第一級毒品│
│    │        │日上午10時│鹿鎮中興│348237號行動電話│，處有期徒刑拾伍年貳│
│    │        │37分後某時│路643號 │撥打丙○○持用之│月。未扣案之販賣第一│
│    │        │          │之臺塑加│0000000000號行動│級毒品所得新臺幣壹仟│
│    │        │          │油站對面│電話聯絡後，於左│元，沒收，如全部或一│
│    │        │          │「王牌檳│列時、地，以1 千│部不能沒收時，以其財│
│    │        │          │榔攤」前│元之價格，販賣第│產抵償之。扣案之行動│
│    │        │          │        │一級毒品海洛因（│電話壹支(含門號0938 │
│    │        │          │        │數量不詳）予廖素│348237號SIM卡壹枚)，│
│    │        │          │        │華1次，計收取販 │沒收。              │
│    │        │          │        │賣毒品所得1千元 │                    │
│    │        │          │        │（未扣案）。    │                    │
├──┼────┼─────┼────┼────────┼──────────┤
│ 9  │丙○○  │98年2月16 │同上    │乙○○以所有0938│乙○○販賣第一級毒品│
│    │        │日晚上7時 │        │348237號行動電話│，處有期徒刑拾伍年貳│
│    │        │55分後某時│        │撥打丙○○持用之│月。扣案之行動電話壹│
│    │        │          │        │0000000000號行動│支(含門號0000000000 │
│    │        │          │        │電話聯絡後，於左│號SIM卡壹枚)，沒收。│
│    │        │          │        │列時、地，以1 千│                    │
│    │        │          │        │元之價格，販賣第│                    │
│    │        │          │        │一級毒品海洛因（│                    │
│    │        │          │        │數量不詳）予廖素│                    │
│    │        │          │        │華1次，惟尚未收 │                    │
│    │        │          │        │取販賣毒品所得1 │                    │
│    │        │          │        │千元。          │                    │
├──┼────┼─────┼────┼────────┼──────────┤
│ 10 │丙○○  │98年2月18 │臺中縣沙│乙○○以所有0938│乙○○販賣第一級毒品│
│    │        │日上午10時│鹿鎮中興│348237號行動電話│，處有期徒刑拾伍年貳│
│    │        │許        │路643號 │撥打丙○○持用之│月。扣案之行動電話壹│
│    │        │          │之臺塑加│0000000000號行動│支(含門號0000000000 │
│    │        │          │油站對面│電話聯絡後，於左│號SIM卡壹枚），沒收 │
│    │        │          │「王牌檳│列時、地，以1千 │。                  │
│    │        │          │榔攤」前│元之價格，販賣第│                    │
│    │        │          │        │一級毒品海洛因（│                    │
│    │        │          │        │數量不詳）予廖素│                    │
│    │        │          │        │華1次，惟尚未收 │                    │
│    │        │          │        │取販賣毒品所得1 │                    │
│    │        │          │        │千元。          │                    │
├──┼────┼─────┼────┼────────┼──────────┤
│ 11 │丙○○  │98年2月18 │同上    │乙○○以所有0938│乙○○販賣第一級毒品│
│    │        │日下午6時 │        │348237號行動電話│，處有期徒刑拾伍年貳│
│    │        │許        │        │撥打丙○○持用之│月。扣案之第一級毒品│
│    │        │          │        │0000000000號行動│海洛因拾肆包(驗餘合 │
│    │        │          │        │電話聯絡後，於左│計淨重肆點壹玖公克) │
│    │        │          │        │列時、地，以1千 │，均沒收銷燬之；扣案│
│    │        │          │        │元之價格，販賣第│之上開第一級毒品外包│
│    │        │          │        │一級毒品海洛因1 │裝袋拾肆個及行動電話│
│    │        │          │        │包(驗餘淨重0.432│壹支(含門號000000000│
│    │        │          │        │1公克)予丙○○，│7號SIM卡壹枚），均沒│
│    │        │          │        │惟尚未收取販賣毒│收。                │
│    │        │          │        │品所得1千元。   │                    │
└──┴────┴─────┴────┴────────┴──────────┘


司法院資訊處製作；財團法人民間司法改革基金會備份。
